臺灣高等法院刑事判決　　　　　 　　 96年度上訴字第3157號
上　訴　人
即　被　告　甲○○
選任辯護人　何豐行　律師
　　　　　　陳鄭權　律師
上列上訴人因違反毒品危害防制條例案件，不服臺灣桃園地方法
院96年度訴字第162號，中華民國96年6月12日第一審判決（起訴
案號：臺灣桃園地方法院檢察署95年度偵字第24150號），提起
上訴，本院判決如下：
    主  文
原判決撤銷。
甲○○意圖販賣而持有第二級毒品，處有期徒刑伍年陸月。
扣案之第二級毒品MDMA陸拾貳顆沒收銷燬之，第三級毒品對－甲
氧基甲基安非他命貳拾壹顆、第三級毒品愷他命拾小包（驗餘淨
重合計伍點捌壹貳肆公克）、愷他命貳包（驗餘淨重合計伍拾玖
點伍柒捌參公克）、分裝袋玖拾壹只、電子磅秤壹個均沒收。
    事  實
一、甲○○明知MDMA（俗稱搖頭丸）及愷他命（Ketamine，俗稱
    K 他命）、對－甲氧基甲基安非他命（PMMA）為毒品危害防
    制條例第2條第2項第2款及第3款所列之第二級及第三級毒品
    ，不得非法施用、持有，亦不得意圖販賣而持有，詎其於民
    國94年7月間某日在舞廳結識向其兜售毒品姓名年籍不詳綽
    號「阿國」之成年男子（俗稱藥頭）後，竟於95年10月25日
    某時，在桃園縣桃園市○○路與中山路口與「阿國」會面，
    向「阿國」以每顆新臺幣（下同）350元之價格購得搖頭丸
    83顆（其中21顆橘色藥丸經鑑驗呈第三級毒品對－甲氧基甲
    基安非他命之成分，並無MDMA成分，其餘灰色藥丸39顆、粉
    紅色藥丸23顆經鑑驗均呈MDMA成分），及以每公克1000元價
    格總價50000元購入第三級毒品愷他命12包 (含袋重約75公
    克) ，除供己施用外，並萌生意圖營利伺機販賣予不特定人
    施用之犯意而非法持有上開毒品。嗣桃園縣政府警察局桃園
    分局景福派出所員警鄭元銘接獲線報，得知甲○○涉嫌販賣
    毒品，遂邀同事阮國城於95年11月20日凌晨3時許前往甲○
    ○位於桃園縣桃園市○○路421號4樓之13之租屋處樓下埋伏
    ，於同日凌晨3時30分許，見甲○○走下樓，乃上前看見甲
    ○○所著牛仔褲右前方小口袋處露出一截夾鏈袋，並聞及甲
    ○○身上散發出愷他命之味道，遂將甲○○攔停，並在甲○
    ○前開口袋內，扣得灰色、粉紅色之MDMA藥丸各一顆、橘色
    對－甲氧基甲基安非他命藥丸2顆、愷他命10小包（驗前淨
    重合計5.9286公克，驗餘淨重合計5.8124公克），復取得甲
    ○○之同意，由甲○○帶同上開員警至其租屋處，由甲○○
    開啟房門後，扣得MDMA藥丸60顆（其中灰色藥丸38顆、粉紅
    色藥丸22顆）、橘色對－甲氧基甲基安非他命藥丸19顆、愷
    他命2包（驗前淨重合計59.6868公克、驗餘淨重合計59.578
    3公克）及其所有意圖供販賣愷他命犯罪所用之分裝袋91只
    、電子磅秤1個。
二、案經桃園縣政府警察局桃園分局報請臺灣桃園地方法院檢察
    署檢察官偵查起訴。
    理  由
壹、證據能力之判斷
一、按被告之自白，須非出於強暴、脅迫、利誘、詐欺或其他不
    正之方法，且與事實相符者，始得採為證據，倘被告之自白
    係出於不正之方法，而非自由意思之陳述，即其取得自白之
    程序違背上揭禁止規定，則不問自白內容是否確與事實相符
    ，因其並無證據能力，即不得採為判決基礎。故被告如對於
    自白提出非出於任意性之抗辯時，應先於其他事實而為調查
    (最高法院93年度台上字第1170號判決意旨參照)。查被告甲
    ○○於原審審理時固辯稱：伊於警詢及檢察官訊問時雖坦承
    於前揭時地出售愷他命各1小包予「阿龍」、「阿明」等情
    ，然此係因員警查獲時，在其上開租屋處尚扣得7萬元，查
    獲員警告訴伊，只要伊承認有販賣愷他命之事實，就不將上
    開7萬元扣案，故伊才坦承上開販賣愷他命之事實云云（見
    原審卷第10、64頁），另於本院審理時辯稱：警員查獲時要
    伊承認販賣毒品才願意放走友人乙○○云云，並經證人乙○
    ○於本院審理時到庭證實，惟經原審傳訊詢問及紀錄被告警
    詢筆錄之警員鄭元銘、阮國誠到庭具結證述：並無以上開方
    式利誘被告承認販賣愷他命之事實（見原審卷第61、56頁）
    ，且被告於前揭時地為警查獲後，於當日晚間移送檢察官及
    原審羈押訊問時，皆未提及上開遭員警利誘取供之情事，復
    參酌被告於檢察官訊問時尚供稱其意識清楚，且於原審羈押
    訊問時亦供述警詢及檢察官訊問時之陳述係屬實在，並陳述
    未被刑求等語（見偵卷第28至30頁、原審95年度聲羈字第10
    13號卷第5、6頁），足見被告辯稱遭利誘取供云云，顯係畏
    罪卸責之詞，不足採信。準此，被告於警詢及檢察官訊問時
    陳述之內容，自得採為證據。
二、次按所謂「臨檢」，係指於公共場所或指定處所、路段、由
    服勤人員擔任臨場檢查或路檢、執行取締、盤查及有關法令
    賦予之勤務，警察勤務條例第11條第3款定有明文。又警察
    於公共場所或合法進入之場所，對於有合理懷疑其有犯罪之
    嫌疑或有犯罪之虞者，得查證其身分，並得攔停人、車，詢
    問姓名、出生年月日，令其出示身分證明文件，警察職權行
    使法第6條第1項第1款、第7條亦有明文。此外，對人實施之
    臨檢則須以有相當理由足認其行為已構成或即將發生危害者
    為限，且均應遵守比例原則，不得逾越必要之程度，司法院
    大法官會議釋字第535號解釋意旨參照。又搜索，應用搜索
    票，刑事訴訟法第128條第1項固有明文。惟搜索經受搜索人
    出於自願性同意者，得不使用搜索票，同法第131條之1亦有
    明文。本件查獲員警鄭元銘接獲線報，得知被告甲○○涉嫌
    販賣毒品，遂邀同事阮國城於案發前至被告之租屋處樓下埋
    伏，嗣見被告下樓，並看見被告所著牛仔褲右前方小口袋處
    露出一截夾鏈袋，且聞及被告渾身散發出愷他命之味道，遂
    在被告口袋內，扣得前開灰色、粉紅色之MDMA藥丸各1顆、
    橘色對－甲氧基甲基安非他命藥丸2顆、愷他命10小包（驗
    前淨重合計5.9286公克，驗餘淨重合計5.8124公克）後，又
    取得被告之同意，在被告之租屋處扣得上開毒品及供犯罪所
    用之物品等情，業據證人鄭元銘、阮國誠於原審到庭結證詳
    實，並互核大致相符（見原審96年4月10日審判筆錄），且
    有被告簽名同意搜索之搜索扣押筆錄附卷可憑（見偵卷第12
    頁），而前述扣案之毒品經送鑑定後，確分別含有MDMA、對
    －甲氧基甲基安非他命、愷他命之成分（此部分詳見後述）
    ，足見前開員警因接獲線報，且看見被告所著牛仔褲右前方
    小口袋處露出一截夾鏈袋，並聞及被告渾身散發出愷他命之
    味道，始上前盤查，而扣得被告身上之毒品等物，顯已具備
    相當理由足認被告之行為即將發生危害，嗣後並取得被告之
    同意搜索，在被告租屋處扣得上開毒品等物，故前開員警所
    為之盤查及搜索等行為，顯未逾越必要之程度，並符合比例
    原則，自無違反刑事訴訟法之相關規定。是以本件所扣得之
    毒品等物，亦得採為證據。
貳、實體方面
一、訊據被告甲○○固不諱言警員有於其身上及住處查獲上開毒
    品，惟矢口否認上揭犯行，辯稱：扣案之毒品是伊於前揭時
    地向「阿國」購得供自己施用的，並未出售給他人或有販賣
    之意圖云云。經查：
(一)被告於前揭時地先在其租屋處樓下為警在其身上扣得灰色、
    粉紅色之MDMA藥丸各1顆、橘色對－甲氧基甲基安非他命藥
    丸2顆、愷他命10小包（驗前淨重合計5.9286公克，驗餘淨
    重合計5.8124公克）、0000000000號行動電話1具及1200元
    ，復由被告帶同前開員警在其租屋處，扣得MDMA藥丸60顆（
    其中灰色藥丸38顆、粉紅色藥丸22顆）、橘色對－甲氧基甲
    基安非他命藥丸19顆、愷他命2包（驗前淨重合計59.6868公
    克、驗餘淨重合計59.5783公克）及分裝袋91只（扣押物品
    目錄表及扣押物品清單雖記載分裝袋92只，然經原審送鑑定
    後，憲兵司令部刑事鑑識中心經清點後，認總數為91只，故
    應以憲兵司令部刑事鑑識中心清點後之記載較為正確，而前
    開扣押物品目錄表及扣押物品清單之記載，顯係警方工作人
    員之誤載）、電子磅秤1個等情，業據被告自白不諱，並經
    證人即查獲員警鄭元銘、阮國誠於原審到庭結證屬實（見原
    審96年4月10日審判筆錄），復有桃園縣政府警察局桃園分
    局搜索扣押筆錄、扣押物品目錄表各1份、現場照片16張、
    憲兵司令部刑事鑑識中心96年3月21日安鑑字第0960000403
    號鑑定書1份在卷可稽（見偵卷第12至20頁、原審卷第34之3
    頁）。又扣案之藥丸及粉末經鑑定結果確分屬管制之第二級
    及第三級毒品，有憲兵司令部刑事鑑識中心96年2月5日安鑑
    字第0960000191號鑑定書1份附卷可憑（見原審卷第24頁）
    ，此部分事實，堪以認定。
(二)被告雖否認有意圖販賣而持有上開毒品，並辯稱：購入前開
    毒品之目的，係為供自己施用，因為伊自95年9月底開始，
    幾乎每天均有施用MDMA，1次吃2至5顆，1天最多用2次，有
    時1、2天用1次云云，惟查，被告於警訊時已供承：「查扣
    物品都是我所有，搖頭丸及Ｋ他命是用來自己吃及賣給他人
    。」 (見偵查卷第8頁)，於偵查中亦供稱搖頭丸83顆準備供
    自己施用比較多，想要賣但是沒有人要買，故尚未賣出等語
    （見偵查卷第29頁），被告已自承上開查扣之毒品除供己施
    用外，並有意圖販賣予他人施用，惟尚未賣出。又如依被告
    上開所供之施用MDMA之次數及數量，意指其於95年11月20
    日為警查獲前，未曾間斷施用MDMA，然其於前開時地為警查
    獲後，經警採集其尿液送驗後，卻無MDMA之陽性反應，此有
    臺灣檢驗科技股份有限公司出具之尿液檢驗報告1紙附卷可
    憑（見偵查卷第41頁），足見被告供稱每日均有施用MDMA云
    云，已見情虛。而被告既無每日施用MDMA，對於前開毒品需
    求自非鉅大，則其向「阿國」購得多達62顆之第二級毒品MD
    MA、21顆之第三級毒品對－甲氧基甲基安非他命及12包之第
    三級毒品愷他命，顯非僅供己施用而已，足見被告向「阿國
    」購得上開毒品，起初或係供己用，但購得後乃另起伺機販
    賣之意圖，至為明灼。至由被告先後於警詢、檢察官訊問及
    原審審理時皆供稱上開藥丸係「搖頭丸」，且其向「阿國」
    購入之價格每顆均為350元，足見被告主觀上認知其所持有
    扣案之藥丸，均為第二級毒品MDMA，但前揭藥丸經原審函送
    鑑定後，其中灰色、粉紅色藥丸共62顆檢出第二級毒品MDMA
    之成分，其餘橘色藥丸21顆卻呈第三級毒品對－甲氧基甲基
    安非他命（PMMA）之成分，已如前述，衡諸被告雖以自用而
    購入扣案之藥丸，但事後已有販賣之意圖，然其尚未及販售
    即為警查獲，是其意圖販賣而持有第二級毒品（即經鑑驗檢
    出含MDMA之成分灰色、粉紅色藥丸共62顆）之犯行，洵堪認
    定。至被告伺機販賣所持有之第三級毒品對－甲氧基甲基安
    非他命橘色藥丸21顆之部分，依「所犯重於犯人所知或相等
    者，從其所知；所犯輕於犯人所知者，從其所犯」之法理（
    最高法院92年度台上字第1263號判決意旨參照），其意圖販
    賣而持有第三級毒品之犯行，亦堪認定，被告前揭辯解，尚
    不足採。本件事證明確，應依法論科。
(三)至公訴意旨以被告基於販賣營利之意圖，向「阿國」者購入
    愷他命後，準備伺機販賣營利，旋於95年11月18日上午8時
    許及95年11月19日晚間10時許，在桃園縣桃園市○○路與民
    生路口，分別以每包600元之代價販賣愷他命各1小包予姓名
    年籍不詳綽號「阿龍」、「阿明」之男子，因認被告涉犯毒
    品危害防制條例第4條第2項之販賣第三級毒品罪嫌。惟按被
    告之自白，不得作為有罪判決之唯一證據，仍應調查其他必
    要之證據，以察其是否與事實相符，此為刑事訴訟法第156
    條第2項所明定。經查，被告於警訊、檢察官及原審羈押訊
    問時固曾供述於前揭時地先後以每小包（含袋重約0.8公克
    ，淨重約0.6公克）600元之價格，販賣第三級毒品愷他命予
    綽號「阿龍」、「阿明」等情，惟於原審及本院審理時均堅
    決否認有販賣毒品情事，而被告自白所稱其販賣毒品之對象
    綽號「阿龍」、「阿明」者，因查無其真實之姓名、住所以
    供傳訊並接受詰問，致無從查核被告之自白究與事實是否相
    符，則被告單方之自白是否與事實相符，即有疑義，而況，
    被告於審理中均堅決否認有販賣毒品情事，依罪疑唯輕原則
    ，應為被告有利之認定。至在被告租屋處扣案之電子磅秤經
    鑑驗有愷他命之成分乙節（見原審卷第34之3頁之鑑定書）
    ，因被告購入上開毒品後，除供己施用外，並萌生營利販賣
    之意圖而持有上開毒品，伺機販售予他人，則其用扣案之電
    子磅秤來秤愷他命致磅秤上留存有愷他命之成分，乃理之所
    然，尚難據以認定販賣毒品予綽號「阿龍」、「阿明」之證
    據。另原審認被告與「阿國」者共同販賣愷他命乙節，被告
    雖於檢察官及原審羈押訊問時供述扣案之愷他命是「阿國」
    交由伊以每小包600元販售，販賣所得之價款，是要交給「
    阿國」的，「阿國」會先分200元給伊，餘款則歸「阿國」
    所有等情，綜觀本案全部卷證，並無從查得「阿國」者之真
    實姓名、住所以供查證及詰問，則被告所自白之上情究否真
    實亦難查考，自難以臆測方式認定之。是基上所述，公訴人
    指訴被告販賣第三級毒品愷他命犯行，僅係基於被告之自白
    ，並無其他補強證據以資證明，被告此部分之犯罪尚屬不能
    證明。
二、按MDMA及愷他命、對－甲氧基甲基安非他命（PMMA）分別為
    毒品危害防制條例第2條第2項第2款及第3款所規定之第二級
    及第三級毒品。被告意圖販賣而持有MDMA、對－甲氧基甲基
    安非他命、愷他命之行為，分別係犯毒品危害防制條例第5
    條第2項之意圖販賣而持有第二級毒品罪及同條第3項之意圖
    販賣而持有第三級毒品罪。就查扣之愷他命部分，檢察官認
    被告係涉犯毒品危害防制條例第4條第3項之販賣第三級毒品
    罪嫌，然此部分犯罪尚屬不能證明，已如前述，而應該當於
    毒品危害防制條例第5條第3項之意圖販賣而持有第三級毒品
    罪，另被告伺機販賣而持有之前揭21顆橘色藥丸部分，檢察
    官誤認該等藥丸為第二級毒品，故認此部分亦應依意圖販賣
    而持有第二級毒品罪處斷，起訴法條尚有未洽，惟上開部分
    起訴之社會基本事實相同，爰依法變更起訴法條。被告係以
    一意圖販賣而持有毒品行為而觸犯上開意圖販賣而持有第二
    級毒品罪及意圖販賣而持有第三級毒品罪，為想像競合犯，
    應從一重之意圖販賣而持有第二級毒品罪處斷。
三、原審予以被告論罪科刑，固非無見，惟查，就販賣愷他命部
    分，除被告之自白外，並無其他補強證據資以證實，尚難以
    被告之自白作為認定被告犯罪之唯一證據，此部分犯罪核屬
    不能證明，而應該當於意圖販賣而持有第三級毒品罪，原判
    決不察，逕論以販賣第三級毒品罪，未與其持有對－甲氧基
    甲基安非他命（PMMA）部分一併論以意圖販賣而持有第三級
    毒品罪，且認被告與「阿國」者為共同正犯，及予以分論併
    罰，均有未當。被告上訴意旨猶執陳詞否認有販賣之意圖，
    雖不足採，惟原判決既有上開可議之處，應由本院將原判決
    撤銷改判。爰審酌被告年輕力壯，不思正當工作謀生，卻意
    圖販賣而持有第二級毒品及第三級毒品，伺機販售牟利，不
    僅有戕害國人健康之虞，且危害社會治安至鉅，犯後猶否認
    犯行，亦難認有悔悟之意，，及其持有毒品之數量亦非鉅大
    等一切情狀，量處如主文第2項所示之刑，以示懲戒。
四、扣案MDMA62顆（即在被告身上查獲之灰色及粉紅色藥丸各1
    顆及在被告租屋處查獲之灰色藥丸38顆、粉紅色藥丸22顆）
    ，業經鑑定如前所述，均為第二級毒品，且包裝袋與MDMA無
    法完全析離，不問屬於犯人與否，均依毒品危害防制條例第
    18條第1項前段諭知沒收銷燬之。扣案之對－甲氧基甲基安
    非他命21顆（即在被告身上查獲之橘色藥丸2顆及在被告租
    屋處查獲之橘色藥丸19顆）及愷他命10小包（驗餘淨重合計
    5.8124公克）、2包（驗餘淨重合計59.5783公克）（即分別
    在被告身上及其租屋處查獲之10小包及2包），業經鑑定如
    前，並有行政院95年8月8日院臺法字第0950034892號公告1
    紙為憑（見原審卷第41之1、41之2頁），均為第三級毒品，
    係不受法律保護之違禁物，連同無法完全析離之包裝袋，應
    依刑法第38條第1項第1款規定宣告沒收（最高法院95年度台
    上字第911號判決意旨參照）。又扣案之分裝袋91只、電子
    磅秤1個係被告所有，業據被告供述在卷，且係供被告意圖
    販賣第二級及第三級毒品所用之物，併依毒品危害防制條例
    第19條第1項前段之規定宣告沒收。至警方查獲被告時，扣
    得10600元，另扣得0000000000號行動電話1具，該具行動電
    話，據被告供稱係屬「阿國」者所有，均無證據足認與本件
    意圖販賣而持有第二級及第三級毒品之犯行有何關連，爰不
    另行沒收之諭知，併此敘明。
據上論斷，應依刑事訴訟法第369條第1項前段、第364條、第299
條第1項前段、第300條，毒品危害防制條例第5條第2項、第3項
、第18條第1項前段、第19條第1項前段，刑法第11條、第55條、
第38條第1項第1款，判決如主文。
本案經檢察官陳大偉到庭執行職務。
中　　華　　民　　國　　96　　年　　10　　月　　3 　　日
                  刑事第十五庭審判長法　官  吳昭瑩
                                    法  官  李釱任
                                    法  官  蘇隆惠
以上正本證明與原本無異。
如不服本判決，應於收受送達後十日內向本院提出上訴書狀，其
未敘述上訴之理由者並得於提起上訴後十日內向本院補提理由書
（均須按他造當事人之人數附繕本）。
                                    書記官  吳玉華
中　　華　　民　　國　　96　　年　　10　　月　　3 　　日
附錄論罪科刑法條：
毒品危害防制條例第5條第2項、第3項
意圖販賣而持有第二級毒品者，處5年以上有期徒刑，得併科新
臺幣5百萬元以下罰金。
意圖販賣而持有第三級毒品者，處3年以上10年以下有期徒刑，
得併科新臺幣3百萬元以下罰金。
